【裁判字號】    95,家訴,21
【裁判日期】    970305
【裁判案由】    請求剩餘財產分配
【裁判全文】
臺灣嘉義地方法院民事判決              95年度家訴字第21號
原      告  甲○○
訴訟代理人  邱創典律師
被      告  戊○○
訴訟代理人  林春發律師
上列當事人間請求剩餘財產分配事件，本院於民國97年2月20日
言詞辯論終結，判決如下：
    主  文
被告應給付原告新臺幣五十九萬八千三百六十八元及自民國九十
五年四月十一日起至清償日止，按年息百分之五計算之利息。
原告其餘之訴駁回。
訴訟費用由被告負擔十分之一，餘由原告負擔。
本判決原告勝訴部分於原告以新臺幣五萬九千元為被告供擔保後
，得假執行。但被告如以新臺幣五十九萬八千三百六十八元為原
告預供擔保，得免為假執行。
原告其餘假執行之聲請駁回。
    事實及理由
一、按「原告於判決確定前，得撤回訴之全部或一部。但被告已
    為本案之言詞辯論者，應得其同意。」；又「訴狀送達後，
    原告不得將原訴變更或追加他訴，但擴張或減縮應受判決事
    項之聲明者，不在此限」，民事訴訟法第262條第1項、第25
    5條第1項第3款各有明文。原告原起訴聲明「被告丙○○、
    乙○○應將坐落嘉義縣新港鄉○○○段菜公小段62之16地號
    、同小段63之40地號土地，及其地上第110建號建物即門牌
    號碼嘉義縣新港鄉菜公村菜公厝25之13號房屋，與同小段35
    1地號土地，於民國94年4月1日所取得之所有權各3分之1之
    移轉登記應予塗銷，及被告戊○○應給付原告新台幣（下同
    ）550萬元及自起訴狀繕本送達翌日起至清償日止按年息百
    分之五計算之利息。」嗣於本院言詞辯論期日（見96年11月
    9日筆錄）及具狀表明撤回前揭塗銷登記請求部分請求，並
    就5噸大貨車、2.5噸小貨車1部及機車、電視機與冷氣機各4
    台與股份捨棄請求，並減縮訴之聲明範圍請求被告應給付原
    告486萬9,869元及法定遲延利息，其所為撤回及減縮聲明範
    圍，亦為被告丙○○、乙○○等所同意，揆諸上開說明，於
    法並無不合，應予准許，合先敘明。
二、原告主張：緣兩造於民國66年4月10日結婚，育有長子丙○○、次子乙○○及女兒，被告於94年2月25日提起離婚訴訟
    ，經本院於94年6月29日判決兩造離婚確定，惟婚姻關係存
    續期間，兩造於81、82年間購買坐落嘉義縣新港鄉○○○段
    菜公小段62之16地號、建地目、面積30平方公尺，同小段63
    之40地號、建地目、面積64平方公尺，及其地上建物同小段
    第110建號即門牌號碼嘉義縣新港鄉菜公村菜公厝25之13號
    、鋼筋混凝土造三層房屋總面積175.65平方公尺，並均登記
    在被告名下，上述建地及其地上建物雖設定本金最高限額抵
    押3百萬元，但已清償完畢。另於89年1月26日購買同上小段
    351地號、田地目、面積2026平方公尺土地，亦登記在被告
    名下（以上四筆房地，下簡稱系爭房地）；又兩造未以契約
    訂立夫妻財產制，依民法第1005條之規定以法定財產制為夫
    妻財產制，然被告與長子丙○○、次子乙○○間並無買賣關
    係存在，竟於94年4月1日向嘉義縣大林地政事務所以基於94
    年3月15日之買賣為原因，將系爭土地所有權各三分之一移
    轉登記予丙○○、乙○○所有，被告之行為有害及原告於離
    婚後夫妻剩餘財產請求權，依民法第1020條之1規定，原告
    自得訴請撤銷該買賣行為及所有權之移轉，縱認前述所有權
    移轉行為，已逾民法第1020條之2除斥期間，但被告丙○○
    、乙○○並無資力購買系爭房地，顯係被告三人通謀虛偽表
    示而成立之假買賣應屬無效，而依離婚起訴時即94年2月25
    日之財產為婚姻關係存續中財產，其中同小段62之16地號、
    63之40地號及其地上建物110建號房屋，雖鑑定價格為550萬
    8,070元，惟實際價值為600萬元，同小段351地號土地鑑定
    價格為145萬8,720元，實際價格應為220萬元，另被告隱匿
    其於94年11月3日委由訴外人黃金桂名義購買同上段咬竹小
    段367地號、田地目、面積2,420平方公尺土地之價款290萬
    4千元，實際上為被告購入並登記被告名下，且被告取得該
    土地，亦無抵押貸款之情形，距兩造於94年6月29日判決離
    婚確定，僅數月期間即存有該土地價款，顯然該款項係被告
    於婚姻存續期間隱匿之財產，依民法第1030條之4第2項之規
    定，該財產應計入兩造婚後財產；再者，被告在新港郵局有
    定期存款10萬元、活期存款7萬2,280元，及在新港鄉農會第
    00000-0-00號帳戶內存款6萬2882元、第00000-0-0號帳戶內
    存款13萬0909元，且該帳戶內於94年1月21日有一筆60萬元
    定存轉帳，顯見被告有隱匿財產，而被告未有債務，故由兩
    造平均分配，即原告之剩餘財產為同段367地號土地價值290
    萬4千元、新港鄉農會活期儲蓄存款3萬3,819元，該農會貸
    款120萬元，合計173萬7,819元，被告之剩餘財產則為系爭
    房地計820萬元、購買同上段咬竹小段價款290萬4千元及前
    揭存款等總計1147萬7,557元，兩造剩餘財產之差額為973萬
    9,738元，平均分配後，原告應受分配金額為486萬9,869元
    等語，並聲明：被告應給付原告前述金額，及自起訴狀繕本
    送達被告之翌日起至清償日止，按年息百分之五計算之利息
    ；訴訟費用由被告負擔；原告願供擔保，請准宣告假執行。
三、被告則以: 被告於94年4月1日將前揭62之16地號土地、63之
    40地號土地及其地上第110建號建物，各移轉所有權3分之1
    予子丙○○、乙○○，係為適用自用自宅優惠稅率。至於被
    告前述351地號土地，各移轉所有權3分之1予丙○○、乙○○係為其二人投保農保，名下須有土地，故各移轉所有權3
    分之1予丙○○、乙○○，上述移轉雖係以「買賣」方式為
    之，實則均係隱藏「贈與」之法律關係，依民法第87條第2
    項規定，應適用「贈與」之法律關係，被告所為係履行道德
    上贈與行為，原告不得訴請撤銷。再者，被告所為前述不動
    產移轉登記，係屬遺產及贈與稅法第5條第6款所定之「二親
    等以內親屬間財產之買賣」，又未提出已支付價款之確實證
    明，已依法視為贈與，課徵贈與稅，被告將系爭房地移轉登
    記予子女，係屬履行道德上義務所為之相當贈與，依民法第
    1020之1條規定原告不得聲請撤銷。又原告於94年10月17日
    將其名下所有坐落同段咬竹小段367地號、田地目、面積2,4
    20平方公尺土地出賣予訴外人黃金桂，取得價款290萬4千元
    ，此應列入原告於法定財產制關係消滅時現存之婚後財產。
    再者，被告係於94年2月25日訴請離婚，而前揭367地號土地
    則係原告於94年10月間出售，被告雖無積蓄，仍以向親友、
    女兒貸款之方式，透過訴外人黃金桂以290萬4千元購買，其
    中於94年10月17日簽約訂金50萬元，係向胞弟林國村之配偶
    林黃秀玉借貸支付，另向胞妹林國真之配偶黃志強借款200
    萬元，由黃志強於96年10月17日直接匯予代書吳水生，其餘
    40萬4千元則係向長女丁○○借款支付，且該土地係於兩造
    離婚判決確定後，始另行舉債購入，並非兩造婚姻存續期間
    購入，自不得列入剩餘財產分配，至於新港鄉農會第00000-
    0-0號帳戶內於94年1月21日有一筆60萬元定存轉帳，係在離
    婚起訴前之款項，並已花用完畢，自不得計入剩餘財產，亦
    非被告有隱匿財產；再者，原告長期無業在家，未負擔家計
    ，整日沉迷於賭博，甚至施用毒品，於88年間經鈞院裁定觀
    察、勒戒一個月，復對被告暴力相向，致經鈞院判決離婚，
    而被告雖不識字，但每日清晨即起，辛勤努力販賣食品，維
    持生活，原告對於被告婚後財產之增加，毫無貢獻，且系爭
    房地所設定本金最高限額300萬元抵押權，實際借款250萬元
    ，均係被告戊○○繳納貸款，原告對於兩造婚後財產之增加
    既毫無貢獻，應免除原告之分配額，以免顯失公平等語，資
    為抗辯，並聲明：原告之訴駁回；訴訟費用由原告負擔；如
    受不利判決願供擔保，請准宣告免為假執行。
四、按夫妻得於結婚前或結婚後，以契約就本法所定之約定財產
    制中，選擇其一，為其夫妻財產制，夫妻未以契約訂立夫妻
    財產制者，除本法另有規定外，以法定財產制為其夫妻財產
    制，民法第1004條、第1005條定有明文。次按法定財產關係
    消滅時，夫或妻現存之婚後財產，扣除婚姻關係存續中所負
    債務後，如有剩餘，其雙方剩餘財產之差額，應平均分配；
    但因繼承或其他無償取得之財產及慰撫金不在此限，民法第
    1030條之1第1項亦有明文。則按之前揭說明，剩餘財產之計
    算為：婚後財產－婚後負債－因繼承或無償取得之財產－慰
    撫金＝各自之剩餘財產（負數以零計算）；（剩餘財產多者
    －剩餘財產較少者）÷二＝平均分配額（剩餘財產少者得向
    多者請求剩餘財產分配之數額）。經查，兩造於66年4月10
    日結婚，育有長子丙○○、次子乙○○及女兒，被告於94年
    2月25日提起離婚訴訟，經本院於94年6月29日判決兩造離婚
    確定，而兩造於婚姻關係存續中未以契約訂立夫妻財產制之
    事實，業據原告提出戶籍謄本、本院94年度婚字第142號民
    事判決影本為證，並經本院依職權調取前述民事卷核閱無誤
    ，復為兩造所不爭執，堪信為真正。又原告主張在被告於94
    年2月25日提起離婚訴訟時，原告之剩餘財產為同段367地號
    土地價值290萬4千元、新港鄉農會活期儲蓄存款3萬3,819元
    ，該農會貸款120萬元，合計173萬7,819元，被告雖移轉系
    爭房地各三分之一予丙○○、乙○○，然仍應全部列入剩餘
    財產計為820萬元，與被告購買同上段咬竹小段價款290萬4
    千元，及前揭存款等總計1147萬7,557元，則兩造剩餘財產
    之差額為973萬9,738元，平均分配後，原告應受分配金額為
    486萬9,869元等語，故原告得請求被告給付上述金額之事實
    ，固提出起訴狀影本、土地登記謄本、建物登記謄本、嘉義
    縣大林鎮地政事務所網路申領異動索引資料、買賣契約書影
    本等件為證，惟被告則以情詞置辯。是以，依前述民法第
    1005條及第1030條之4第1項之規定，兩造應以法定財產制為
    其夫妻財產制。基此，本件兩造之爭執點應審究者為：兩造
    現存之婚後財產，扣除婚姻關係存續中所負債務後，各剩餘
    多少及其差額？其差額平均分配是否顯失公平？玆首就得列
    為剩餘財產者分述如下：
  (一)按「夫或妻為減少他方對於剩餘財產之分配，而於法定財產
    制關係消滅前五年內處分其婚後財產者，應將該財產追加計
    算，視為現存之婚後財產。但為履行道德上義務所為之相當
    贈與，不在此限」，為民法第1030條之3第1項所明文；又「
    夫妻現存之婚後財產，其價值計算以法定財產制關係消滅時
    為準。但夫妻因判決而離婚者，以起訴時為準；依前條應追
    加計算之婚後財產，其價值計算以處分時為準」，亦為民法
    第1030條之4第1項、第2項所明定，而依該條於立法院審查
    會之立法理由認為夫妻因判決而離婚時，其婚後財產範圍及
    計算基準，例外以起訴時為準，以期明確，是依該立法理由
    可推知，夫妻因判決而離婚者，婚後財產之價值及範圍均悉
    以離婚訴訟起訴時為準。經查：
  (1)本件被告於94年4月1日向嘉義縣大林地政事務所以基於94年
    3 月15日之買賣為原因，將系爭房地所有權各三分之一分別
    移轉登記予丙○○、乙○○所有，及被告另於94年10月間委
    由訴外人黃金桂名義購買同上段咬竹小段367地號、田地目
    、面積2,420平方公尺土地，並於94年11月3日移轉登記與被
    告名下等情，有土地登記謄本、建物登記謄本、嘉義縣大林
    鎮地政事務所網路申領異動索引資料、買賣契約書影本等件
    附卷可憑，並為兩造所不爭執，自堪信屬實。則揆之前揭法
    條說明，本件婚後財產之價值及範圍，應以兩造離婚起訴時
    即94年2月25日為剩餘財產分配之時點甚明。是以，系爭房
    地既係於94年4月1日始各移轉登記予丙○○、乙○○，顯見
    在兩造起訴請求離婚時，系爭房地仍屬被告婚後財產之範圍
    。
  (2)至於被告在兩造離婚判決確定後之94年10月間始以290萬4千
    元購買同上段咬竹小段367地號土地，並於94年11月3日辦理
    移轉登記完畢，既非在兩造之法定財產關係消滅（即94年6
    月29日）前所發生，顯與前揭法條規定情形不符，原告復未
    能舉證證明前揭購買價金為被告在法定財產關係消滅前所隱
    匿或處分之財產，自難列入剩餘財產分配。
  (3)再者，參以前揭說明，原告主張被告前述移轉登記之行為有
    害及原告於離婚後夫妻剩餘財產請求權，依民法第1020條之
    1規定，原告自得訴請撤銷該買賣行為及所有權之移轉，縱
    認前述所有權移轉行為，已逾民法第1020條之2除斥期間，
    但被告丙○○、乙○○並無資力購買系爭房地，顯係被告與
    其子三人通謀虛偽表示而成立之假買賣應屬無效，及被告另
    於94年11月3日實際購買同上段咬竹小段367地號土地之價款
    290萬4千元，顯然該款項係被告於婚姻存續期間隱匿之財產
    ，依民法第1030條之4第2項之規定，該財產應計入兩造婚後
    財產等語，而被告則以其前揭移轉系爭房地係履行道德上贈
    與行為，原告不得訴請撤銷，且前揭咬竹小段367地號土地
    係婚姻關係消滅後購買，不得列入剩餘財產乙節，其等主張
    或抗辯理由，均顯與本件剩餘財產分配無涉，合先敘明。
  (二)兩造現存之剩餘財產：
  (1)原告之剩餘財產：原告得列入分配之婚後財產，計有前揭咬
    竹小段367地號土地，而該土地之價值，業經兩造協議以94
    年10月間買賣價金290萬4千元及用以清償新港鄉農會貸款16
    9萬5,263元為剩餘財產及債務之計算基準（見兩造97年1月
    24日陳報狀、本院97年2月20日言詞辯論筆錄），另有嘉義
    縣新港鄉農會活期儲蓄存款3萬3,819元，京城商業銀行太保
    分行存款3,949元、新港郵局存簿儲蓄存款2,678元等情，有
    買賣契約書影本、土地謄本、新港鄉農會函文暨交易明細表
    、前揭銀行函文暨存摺交易明細查詢資料、中華郵政股份有
    限公司嘉義郵局函文暨交易明細資料附卷可憑（見本院卷第
    第96、119、103頁），並為兩造所不爭執，自堪憑採。準此
    ，原告之婚後財產計294萬4,446元（2904,000＋33,819＋3,
    949＋2,678＝2944,446），扣除原告婚後債務169萬5,263元
    後，原告之剩餘財產應為124萬9,183元（2944,000－0000,2
    63＝1249,183）。
  (2)被告之剩餘財產：被告所有系爭房地即前述菜公小段62之
    16地號、同小段63之40地號及其地上建物同小段第110建號
    建物、同小段351地號土地，均為被告於婚姻關係存續中所
    取得，自應列入剩餘財產分配範圍，已詳見上述，而系爭房
    地經送請台灣省建築師公會嘉義辦事處鑑定價值，其中同小
    段62之16、63之40地號土地鑑估總值206萬8千元、地上110
    建號建物為344萬0070元、同小段351地號土地為145萬8,720
    元，四筆不動產總額為696萬6,790元，此有稅務電子閘門財
    產所得調件明細表、土地及建物登記謄本、前揭嘉義辦事處
    95年9月20日之不動產估價報告在卷可稽（見本院卷第9至15
    頁、第21頁至第23頁），而被告另有新港鄉農會00000-0-0
    帳號內存款13萬0,909元、00000-0-0號帳戶內活期儲蓄存款
    6萬2,882元、新港郵局存款7萬2,280元等情，有新港鄉農會
    函文暨交易明細表、中華郵政股份有限公司嘉義郵局函文暨
    客戶歷史交易清單附卷可憑（見本院卷第第98、99、106 頁
    ），並為兩造所不爭執，亦堪憑採。準此，原告之婚後財產
    計723萬2,861元（6966,790＋130,909＋62,882＋72,280＝
    7232,861），而被告並無婚後債務，則被告之剩餘財產應為
    723萬2,861元。至原告另以被告在新港郵局存簿儲戶內有
    定期存款10萬元，應計入剩餘財產乙節，固有前述嘉義郵局
    95年7月27日嘉營字第0950101024號函可稽（本院卷第152頁
    ），惟被告否認該款項為其所有，並抗辯該10萬元係女兒丁○○寄存等語，此業經已出嫁之證人丁○○到庭證述：伊從
    事會計工作，每月薪資2萬1千元，與被告有金錢往來，被告
    缺錢向伊週轉，伊存私房錢在被告那裡，不讓伊先生知道，
    因為伊等簿子放在一起，伊有私房錢10萬元定存放在被告處
    ，是伊自己到郵局辦理後，再將定存單交給被告，利息由被
    告領取，伊婆婆也知道此事等語（見96年3月21日言詞辯論
    筆錄），而證人為兩造子女，應無偏袒一方之理，且所述核
    與被告前揭抗辯大致相符，應堪採信。則該10萬元應非屬被
    告婚後財產，自不得計入被告剩餘財產。又本院係依兩造
    合意指定鑑定機構鑑定上開不動產之價值（參見本院卷第
    137頁），上述鑑定價格時點距兩造離婚起訴雖已有四月，
    然上述鑑價基準時點為兩造所不爭執，並均同意為婚後財產
    價值之基準點（見本院卷第137、179頁），雖原告就上述鑑
    定之價值認屬偏低，而要求提高，及請求再以起訴時為基準
    重新鑑價，惟未提出何證據以證明上述鑑定結果有何不實或
    該價值在短短四個月間已有變動之事實，其事後請求再行鑑
    價並否定鑑定結果，自無必要亦非可採，併此敘明。
  (3)復按夫或妻為減少他方對於剩餘財產之分配，而於法定財產
    制關係消滅前五年內處分其婚後財產者，應將該財產追加計
    算，視為現存之婚後財產，但為履行道德上義務所為之相當
    贈與，不在此限，民法第1030條之3第1項固定有明文。惟前
    項規定之適用除客觀上須有「五年內處分其婚後財產」之行
    為外，尚須主觀上有「故意侵害他方配偶剩餘財產分配請求
    權」之主觀要素始足當之。本件原告另主張被告在新港鄉農
    會第00000-0-0號帳戶內於94年1月21日有一筆60萬元定存轉
    帳，顯見被告有隱匿財產云云，惟被告則抗辯該60萬元定存
    轉帳，係在離婚起訴前之款項，並已花用完畢，自不得計入
    剩餘財產，亦非被告有隱匿財產等語。查被告提領該60萬元
    款項存款時，兩造尚未提起離婚訴訟，此有該農會交易明細
    表可憑（見本院卷第98頁），是被告雖有提領此筆款項，但
    是否「故意」為減少原告對於剩餘財產之分配而處分上揭存
    款，係屬有利於原告之事實，原告對此既未舉證以明，則難
    遽採，亦附此敘明。
  (4)綜上，兩造於婚姻關係存續中取得而現存之婚後財產，扣除
    婚姻關係存續中所負債務後，差額應予分配者為598萬3,678
    元（7232,000－0000,183＝5983,678）。
  (三)又依民法第1030條之1第1項規定，就夫妻剩餘財產差額平均
    分配顯失公平者，法院得調整或免除其分配額，同條第2項
    規定甚明。本件被告抗辯原告十餘年來長期無業，未負擔家
    計，雖有93年度晨達企業股份有限公司之薪資所得，僅係提
    供報稅人頭而已，原告整日沉迷賭博，甚至施用毒品，復對
    被告暴力相向，終致因此而遭判准離婚，原告對於被告婚後
    財產之增加，毫無貢獻，應免除原告之分配額，以免顯失公
    平等語，並提出本院94年度婚字第142號判決影本為證。本
    院觀以兩造婚姻關係存續期間之家庭情況，依兩造於前揭離
    婚事件所確認之事實：(1)原告婚後無業、未負擔家計，並誣
    指被告外遇並虛構謠傳，平時曾書寫「李戊○○是討客兄的
    女主角、共3個姦夫」、「戊○○討客兄，不悔過，就是錯
    」、「豬哥幹猴母、國子違背人倫活不久、國子違背天理會
    拖屎連、國子做錯不後悔，報應到死」、「戊○○討客兄是
    狗子」、「吾妻是婊子、畜生」、「殘花敗柳是戊○○」、
    「我的妻子是婊子，婊子是狗子」等內容之紙條，並稱長女
    丁○○非其親生等情。而被告主張原告婚後無業、未負擔家
    計一情，原告固抗辯近十年種田為業云云，惟亦自認：近十
    年種田收入並未交給被告等情，並經證人即兩造子女李妙純
    及乙○○均到庭證稱：「我爸爸從我國小開始就沒有工作了
    ，到現在也一直沒工作，平常沈迷賭博，也有吸食毒品，曾
    遭觀察勒戒，平常我們的生活費都是我媽媽工作賺錢提供的
    。」、證人丙○○到庭證稱：「被告近十年無工作，平常家
    庭生活費用都是由被告和兄弟姐妹4人工作負擔」等情明確
    ，復徵諸原告自認近十年未交付生活費予被告，原告辯稱種
    田為業云云，既非可信，亦無足抗辯未負擔家計情事；(2)又
    原告於94年1月12日下午2時許，在住處抓被告頭髮、打耳光
    及辱罵其「討客兄」等情，亦經證人丙○○到庭證稱：「（
    問：94年1月12日在家中有無看到被告毆打原告？）有，我
    有親眼目睹被告抓住原告的頭髮，再打一個耳光，一面講：
    『你要不要承認你有討客兄』，我過去抓住被告的手要他放
    開，被告就把手放開」等語明確，上情並經被告據以向本院
    聲請核發通常保護令確定在案；(3)復經原審以原告婚後既施
    用毒品，遭觀察勒戒，復未負擔家計，置為夫、為父之責任
    於不顧，更未舉證證明、即徒憑臆測而屢以四處散佈傳述、
    張貼文字方式，誣指被告通姦，復毆打被告身體成傷，並累
    年言語侮辱，經被告聲請保護令獲准後，原告仍未善自珍惜
    婚姻，於離婚訴訟中一再空言誣指被告通姦，而原告堅決表
    示欲與被告離婚，再無求諸重圓和好之意願與行為，顯見兩
    造間已無感情，夫妻生活無從維繫，核屬難以維持婚姻之重
    大事由，且該等事由顯均可歸責於原告所致，而判決兩造離
    婚確定在案等諸情，業經本院依職權調取前述民事卷核閱無
    誤。可見原告確有十餘年來長期無業，未負擔家計，及整日
    沉迷賭博，甚至施用毒品，復對被告暴力相向等情屬實。本
    院參以兩造於長達28年之婚姻關係中，原告婚後未負擔家計
    ，並長期失業、施用毒品，均靠被告工作提供家庭及子女生
    活開銷，則原告在婚姻關係存續中，既有前揭未分擔家事勞
    動之情況，而由本件被告一人肩負在外賺錢及操持家務之雙
    重職責，復審酌兩造婚姻之破裂咎在原告，以此而論，被告
    抗辯雙方剩餘財產之差額平均分配，足認有顯失公平之情形
    ，而應調整或免除原告之分配額，為有理由。本院審酌兩造
    於婚姻關係存續中對婚後財產之增加，及對家庭勞務貢獻之
    程度，認為原告主張其得請求分配之數額為平均分配，顯難
    認公允，應予酌減至前述剩餘財產差額平均分配後之1/5，
    即為59萬8,368元（5983,678÷10＝598,368，元以下四捨五
    入）核屬相當。
五、綜上所述，原告依民法第1030條之1規定請求被告給付59萬
    8368元，及自起訴狀繕本送達翌日即95年4月11日起清償日
    止，按年息百分之五計算之法定遲延利息，為有理由，應予
    准許，至原告逾此範圍之請求，為無理由，應予駁回。又兩
    造陳明願供擔保，聲請宣告假執行或免為假執行，經核原告
    勝訴部分，合於法律規定，並參酌民事訴訟法第526條第4項
    關於「債權人之請求係基於家庭生活費用、扶養費、贍養費
    、夫妻剩餘財產差額分配者，前項法院所命供擔保之金額不
    得高於請求金額之十分之一。」之規定，爰以原告勝訴部分
    金額十分之一之比例，爰分別酌定相當之擔保金額宣告之；
    至於原告其餘假執行之聲請，因訴之駁回而失所依據，不予
    准許，應予駁回。
六、本件事證已臻明確，兩造其餘主張陳述及攻擊防禦方法，及
    提出未援用之證據，業經整理整點及不爭執事項，經斟酌後
    認對判決之結果不生影響，爰不予論述，附此敘明。
七、據上論結，本件原告之訴為一部有理由、一部無理由，依民
    事訴訟法第79條前段、第389條第1項第5款、第392條第2項
    、第3項，判決如主文。
中    華    民    國    97    年    3    月      5    日
                      家事法庭法  官  李文輝
以上正本係照原本作成。
如對本判決上訴，須於判決送達後20日之不變期間內，向本院提
出上訴狀。
中    華    民    國    96    年    3    月      5    日
                              書記官  黃秀嬌


司法院資訊處製作；財團法人民間司法改革基金會備份。
